【裁判字號】    97,竹保險小,1
【裁判日期】    970122
【裁判案由】    給付保險金
【裁判全文】
臺灣新竹地方法院民事小額判決       97年度竹保險小字第1號
原      告  乙○○
訴訟代理人  丙○○
被      告  國泰人壽保險股份有限公司
法定代理人  戊○○
訴訟代理人  丁○○
            甲○○
上列當事人間給付保險金事件，本院於民國97年1月8日辯論終結
，判決如下：
    主    文
原告之訴駁回。
訴訟費用新臺幣壹仟元由原告負擔。
    事    實
甲、原告方面：
一、聲明：
（一）被告應給付原告新臺幣（下同）100,000元，並自起訴狀
      繕本送達翌日起至清償日止，按年息百分之5計算之利息
      。
（二）訴訟費用由被告負擔。
（三）請為假執行宣告。
二、陳述：
（一）緣原告之父袁建中於民國84年6月8日，以原告為被保險人
      ，與被告公司簽立保單號碼第00000000000號之「國泰美
      滿人生10l終身壽險」附加溫馨住院日額險特約（下稱美
      滿人生附加險）之保險契約。嗣原告之母丙○○亦以原告
      為被保險人，於91年9月2日與被告公司簽訂保單號碼第00
      00000000號「國泰安康住院醫療終身健康保險」（下稱安
      康醫療險）保險契約。
（二）原告因牙齒咬合不正合併咀嚼困難，產生進食障礙，經診
      斷認為有施以手術治療之必要，因而於94年2月26至3月5
      日，在國防大學國防醫學院三軍總醫院附設民眾診療服務
      處住院治療8日，有診斷證明書、收據各1紙可證。
（三）美滿人生附加險第10條約定：「被保險人於本附約有效期
      間內因罹患疾病或蒙受意外傷害事故，並於醫院住院治療
      者，本公司按該被保險人投保之『住院醫療保險金日額』
      乘以該被保險人實際住院日數，給付住院醫療日額保險金
      ，但每次保險事故的給付日數以九十日為限。」；第14條
      約定：「被保險人於本契約有效期間內因罹患疾病或蒙受
      意外傷害事故，並於醫院住院後出院療養者，本公司按該
      被保險人投保之『住院醫療保險金日額』的二分之一乘以
      實際住院日數，給付出院療養保險金。」；第11條第1項
      約定：「被保險人於本契約有效期間內因罹患疾病或蒙受
      意外傷害事故，於醫院住院期間接受手術時，本公司按下
      列規定之一給付『手術保險金』。」；第11條第1項第2款
      ：「手術項目非附表所列的特定手術項目者，本公司按該
      被保險人投保之『住院醫療保險金日額』十倍給付『普通
      手術保險金』。」。另安康醫療險契約第11條第1項第1款
      約定：「被保險人同一次住院治療在30日以內者，本公司
      按被保險人投保之『住院醫療保險金日額』乘以被保險人
      實際住院日數，給付『住院醫療保險金』。」。從而，被
      告應為保險給付金額如下：1.美滿人生附加險部分：住院
      醫療日額保險金：8,000元（1,000×8,000）；出院療養
      保險金：4,000元 (1,000×1/2×8＝4,000）；普通手術
      保險金：8 0,000元（1,000×10×8＝80,000)。2.安康醫
      療險部分：住院醫療日額保險金：8,000元（1,000×8＝
      8,0 00）。總計：100,000元（8,000＋4,000＋80,000＋
      8,000 ＝100,000）。
（四）詎原告於手術完畢出院後，依約辦理出險手續，請求被告
      給付保險金，被告竟以上開手術非保險給付項目為藉口不
      肯給付。俟96年3月19日經被告一再解釋及說明後，被告
      始同意給付8,000元，並附同意書一紙要原告接受慰問金
      8,000元，且拋其餘請求權利，原告無法接受上開不合理
      條件，爰提起本件訴訟請求被告依約給付。
三、對被告答辯之陳述：
（一）被告辯稱原告所進行之手術非保險給付項目，因而拒絕賠
      償。惟原告係因牙齒咬合不正合併咀嚼困難，引發飲食障
      礙之疾病，非被告所稱為一般牙齒保健或整形手術之除外
      項目，此自醫療證明書上即可看出系爭手術非美容手術，
      乃係疾病醫療手術。
（二）被告所提時效抗辯，惟原告於94年10月即向被告提出聲請
      ，被告公司之專員有幫原告提出，然被告公司一直未有答
      覆，嗣經原告查詢結果卻稱根本未曾送件，原告乃向被告
      公司不斷要求若不予以理賠仍應給付原告正式文件，原告
      公司始於96年3月份給予原告拒絕賠償之答覆傳真。況原
      告聲請理賠已經歷2年，至被告公司於96年10月傳真予原
      告提出給付8,000元慰問金之條件時，原告仍不斷請求，
      是請求權並未因時效而消滅。
乙、被告方面：
一、聲明：
（一）原告之訴駁回。
（二）如受不利之判決，願供擔保請准免為假執行。
二、陳述：
（一）被告認為原告住院接受之手術為美容手術，係屬溫馨住院
      附約第19條第8款美容手術及安康醫療險第17條第2項第1
      款之手術，為契約除外之手術，不予理賠。
（二）況依兩造間之保險契約約定，縱原告能請求被告給付保險
      金，其得請求之金額，請求範圍如下述：原告住院8天，
      美滿人生附加險部分住院1天1,000元，8天為8,000元；出
      院療養是住院費用之一半，是4,000元；手術是住院金1,0
      00元之10倍，為10,000元。而安康醫療險部分只能請領8,
      000元。
（三）本件原告於95年12月31日向相對人請求給付保險金後，並
      未於半年內起訴請求，原告提出本件請求後，被告係於96
      年11月21日始收受原告之起訴狀繕本，是原告自95年12月
      31日起，於六個月內未起訴，已經超過民法130條半年期
      限之規定，是原告請求權已經罹於時效，因此被告主張時
      效抗辯。
丙、程序方面：按當事人得以合意定第一審管轄法院，民事訴訟
    法第24條第1項前段定有明文；查本件依據原告所提兩造間
    所簽訂之美滿人生附加險第27條及安康醫療險第25條約定，
    因本契約涉訟時，約定以要保人住所所在地地方法院為管轄
    法院，即雙方合意以要保人丙○○、袁建中住所所在地地方
    法院為管轄法院。查要保人丙○○、袁建中之住所址分別為
    新竹縣寶山鄉○○村○○○路15巷19號、新竹市○○路1003
    巷4號4樓，有本院依法務部戶役政連結作業系統所查詢之要
    保人丙○○、袁建中個人基本資料附卷可參，是本件被告之
    住所雖非在本院轄區，惟按上開說明，本院對本件訴訟自有
    管轄權，合先敘明。
丁、兩造不爭執之事實：
一、本件要保人袁建中與丙○○曾分別於84年及91年以原告為被
    告險人，並投保被告公司美滿人生附加險及安康醫療險，且
    投保之住院醫療保險金日額為1,000元。
二、原告於94年2月26日住進國防大學國防醫學院三軍總醫院，
    於94年2月28日接受下顎骨手術與顎間鋼絲固定術，並於94
    年3月5日出院。
三、被告對於原告提出書證形式真正不爭執。
戊、兩造之爭點：
一、本件被保險人所進行系爭手術是否為美滿人生附加險及安康
    醫療險等保險契約所定保險事故之發生，而被告有給付保險
    金之義務？
二、依上，如被告有給付保險金之義務，原告得請求之保險金數
    額為何？
三、本件原告對被告之保險金給付請求權是否已罹於消滅時效？
己、兩造爭點之判斷：
一、查原告因下顎骨手術於94年2月26日在國防醫學院三軍總醫
    院（下稱三軍總醫院）住院治療至94年3月5日出院共計8日
    之事實，有原告所提出之診斷證明書在卷可憑，堪信原告此
    部份主張為真。又原告於上開期間在三軍總醫院住院治療係
    顏面骨發育異常之疾病所致，該疾病並造成原告咬合不良併
    咀嚼困難，因此原告有住院接受下顎骨手術與顎間鋼絲固定
    術之必要，嗣原告於94年3月5日出院，上開事實除原告前開
    所提之診斷證明書可證外，並經本院依職權函詢三軍總醫院
    ，有三軍總醫院96年12月6日函覆及出院病歷摘要附卷可佐
    ，足認原告主張其於94年2月26日至94年3月5日在三軍總醫
    院共計8日之住院治療，確因疾病而經醫師診斷，必須入住
    醫院接受診療等情，堪予採信。是被告所辯原告前揭手術係
    溫馨住院附約第19條第8款及安康醫療險第17條第2項第1款
    之美容手術，而屬除外責任云云，實無足採。
二、依上，原告於上開保險契約有效期間內因疾病或傷害，經醫
    院診斷確定，必須且經住院治療，被告應以原告投保之住院
    醫療保險金日額為準，給付各項醫療保險金，則原告依所投
    保之美滿人生附加險第10條得請求住院醫療日額保險金為8,
    000元（1,000×8＝8,000）、依第11條第1項第2款所得請求
    普通手術保險金為10,000元（1,000×10＝10, 000)、依第1
    4條得請求出院療養保險金為4,000元 (1,000×1/2×8＝4,0
    00）；另原告依所投保之安康醫療險第11條所得請求住院醫
    療日額保險金為8,000元（1,000×8＝8,000）。以上總計為
    30,000元（8,000＋10,000＋4,000＋8,000＝30,000）。又
    原告依美滿人生附加險第11條第1項第2款所得請求之普通手
    術保險金，應以原告投保之住院醫療保險金日額（1,000元
    ）十倍（×10）給付，該項目原告所得請求之金額應為10,0
    00元（1,000×10＝10,000），而非原告所指依得請求住院
    醫療日額保險金十倍（1,000×10×8＝80,000)計算，是原
    告起訴主張逾此部分為無理由，不應准許，附此敘明。
三、按由保險契約所生之權利，自得為請求之日起，經過二年不
    行使而消滅；消滅時效，因左列事由而中斷：1.請求。2.承
    認。3.起訴；時效因請求而中斷者，若於請求後六個月內不
    起訴，視為不中斷；保險法第65條、民法第129條第1項、第
    130分別定有明文。又消滅時效因請求、承認、起訴而中斷
    。而民法第129條第1項第2款所謂「承認」，乃義務人向權
    利人表示認識其權利存在之觀念通知。故必須義務人向權利
    人表示認識其權利存在，始得謂為「承認」，最高法院51年
    臺上字第1216號判例、77年臺上字第1560判決可資參照。另
    依兩造所定美滿人生附加險及安康醫療險第25條及第23條之
    規定，亦約定由該契約所生之權利，自得為請求之日起，經
    過二年不行使而消滅，此觀上開保險單條款即明。查本件原
    告請求被告依兩造所簽定之美滿人生附加險及安康醫療險契
    約給付原告因手術住院所生之保險金，其中原告於94年3月5
    日出院而得確定其對被告所得請求各項保險金之金額，然而
    原告遲至96年11月7日始向本院起訴請求被告賠償，此觀原
    告起訴狀上所載本院收文日期戳章即明，故原告依上開保險
    契約請求被告理賠之請求權，應已罹於二年之請求權時效甚
    明。雖原告於96年2月12日函請被告理賠，惟原告於96年3月
    19日遭被告拒絕理賠後，並未於六個月內對被告提起訴訟，
    則其96年2月12日之請求並無中斷時效之效力；另原告主張
    於96年3月19日遭被告拒絕理賠後，雖其至被告公司於96年
    10月傳真予原告提出給付8,000元慰問金之條件時，仍不斷
    請求云云，惟均係於已罹於二年請求權時效之後所為請求，
    亦無任何中斷時效進行可言。至原告所提前開給付8,000元
    慰問金之傳真，亦難認被告係表示向原告承認願賠付原告所
    主張之保險金，揆諸上開判例、判決意旨，亦非屬民法第12
    9條所稱之承認，並無中斷時效進行之情事。則原告未提出
    其他證據資料以資證明其就本件保險金請求權尚有何時效中
    斷以明請求權尚未罹於時效之情形，則被告以原告本件請求
    權已罹於二年消滅時效，即屬可採。
四、從而，原告依兩造前開保險契約之約定，請求被告應給付10
    0,000元及自起訴狀繕本送達翌日起至清償日止，按年息百
    分之5計算之利息，即屬於法無據，為無理由，應予駁回，
    並於裁判時確定其訴訟費用額。
庚、本案事證已臻明確，兩造其餘之攻擊防禦方法及舉證，於判
    決結果均不生影響，爰不一一詳為論述，附此敘明。
辛、據上論結，本件原告之訴為無理由，依民事訴訟法第436條
    之23、第436條第2項、第78條、第436條之19，判決如主文
    。
中    華    民    國    97    年    1     月    22    日
                  新竹簡易庭    法  官  方鴻愷
以上正本係照原本作成。
如對本判決上訴，非以其違背法令為理由不得為之，且須於判決
送達後20日內以上訴狀記載上訴理由向本院提出上訴狀（須按他
造當事人之人數附繕本）。
中    華    民    國    97    年    1     月    22    日
                                書記官  鍾佩芳


司法院資訊處製作；財團法人民間司法改革基金會備份。
